ACORDAO-COMPLETO-2349926

ACÓRDÃO DE RELAÇÃO

ACÓRDÃO DE RELAÇÃO 875/2019 ATA 12/2019 - PLENÁRIO

Acórdão 875/2019-TCU-Plenário
Visto este processo de monitoramento das determinações e recomendações emanadas do Acórdão 7739/2018-TCU-Segunda Câmara (Rel. Ministra Ana Arraes) , prolatado no âmbito do processo TC Processo 028.859/2016-2, referente à prestação de contas da Universidade Federal de Santa Catarina (UFSC) no exercício de 2015;
considerando que a determinação contida no subitem 1.8.2 foi cumprida e a recomendação objeto do item 1.9 do Acórdão 7739/2018-TCU-Segunda Câmara, implementada; 
considerando, com relação ao subitem 1.8.1 do acórdão (ausência de cobrança da contraprestação financeira e demais despesas previstas em contrato – taxa de condomínio, água, energia elétrica etc. – pela cessão de uso de espaços físicos da UFSC no âmbito de diversos contratos) , que na maioria das avenças as quantias devidas foram pagas, tendo ficado pendente de quitação as relativas aos Contratos 403/2004, 225/2004 e 86/1996;
considerando, com relação ao subitem 1.8.3 do acórdão (“não aplicação dos índices de reajuste anual sobre o valor da contraprestação pelo uso do espaço físico da UFSC previstos no Contrato 75/1997, firmado entre a UFSC e a Fepese, e no Contrato 86/1996, firmado com a Caixa Econômica Federal”) , que a obrigação foi cumprida em se tratando do Contrato 86/1996 e remanesce quanto ao Contrato 75/1997, haja vista que a universidade não conseguiu reaver da Fepese os valores devidos no período entre abril/1998 e setembro/2015;
considerando, com relação ao subitem 1.8.4 do acórdão (“ausência de controles específicos para fiscalização da cessão, execução física e financeira dos contratos de concessão de uso de espaço físico da UFSC, bem como de revisão periódica das condições que viabilizaram tais concessões, em especial do Contrato 42/2012, firmado com a Associação Atlética dos Servidores da UFSC”) , que a universidade demonstrou melhorias na gestão e no planejamento dos contratos, não tendo informado, porém, os controles implementados e os normativos criados para regulamentar as ações de aperfeiçoamento; 
considerando, com relação ao subitem 1.8.5 do acórdão (“ausência de registro e divulgação de informações detalhadas dos projetos executados pelas fundações de apoio, em afronta ao disposto no art. 12, §2º, do Decreto 7.423/2010”) , que, apesar de se vislumbrarem avanços da entidade no sentido de maior transparência nos ajustes firmados com suas fundações de apoio, a avaliação do cumprimento desse comando encontra-se prejudicada em função da existência de outra ação de controle deste Tribunal (TC Processo 023.418/2017-6) , de caráter mais abrangente, para a qual se aconselha o deslocamento do exame da matéria;
considerando, com relação ao subitem 1.8.6 do acórdão (“ausência de ressarcimento dos recursos (bens e serviços) da Universidade utilizados na execução dos projetos firmados com suas fundações de apoio, contrariando o previsto no art. 9º, §2º, do Decreto 7.423, de 31/12/2010”) , que a UFSC não esclarece como tem se dado a observância do disposto no art. 9º, § 2º, do Decreto 7.423, de 31/12/2010, tampouco apresenta regulamentos internos (portarias, resoluções) que tratem da questão;
considerando, com relação ao subitem 1.8.7 do acórdão (“demora na análise das prestações de contas dos projetos executados com o apoio das fundações, bem como ausência de normativo que regulamente as responsabilidades, atribuições e prazos relativos à análise das prestações de contas apresentadas pelas fundações de apoio”) , que as medidas apresentadas, não obstante indicar esforço louvável visando ao atendimento do comando, estão em fase de implantação, ainda sem resultados objetivos na diminuição do estoque de prestações de contas dos contratos firmados com suas fundações de apoio, o que denota não cumprimento da determinação;
considerando, com relação ao subitem 1.8.8 do acórdão (“ausência de normativo que regulamente os gastos com despesas administrativas no orçamento dos projetos firmados com suas fundações de apoio, bem como a prestação de contas deste tipo de despesa”) , que, apesar da criação de grupo de trabalho com a finalidade de revisar proposta de resolução normativa que regulamente as relações entre a UFSC e suas fundações de apoio (Portaria 2.227/2017/GR) , ainda não foi editado, de maneira efetiva, normativo que regulamente os gastos com despesas administrativas dos projetos firmados com suas fundações de apoio, bem como as prestações de contas dessas despesas, o que denota não cumprimento da determinação;
considerando, com relação ao subitem 1.8.9 do acórdão (“ausência de comprovação das despesas administrativas incorridas no Contrato 233/2013”) , que o comando não foi cumprido, em que pese o encaminhamento da prestação de contas da citada avença para análise pelo conselho de curadores da universidade; 
considerando que a condição de cumprimento parcial ou não cumprimento das determinações contidas nos subitens 1.8.1, 1.8.3, 1.8.4, 1.8.6, 1.8.7, 1.8.8 e 1.8.9 do acórdão monitorado requer nova determinação à UFSC para que se mantenha obrigada a comprovar o atendimento pleno a esses comandos; 
considerando, com relação ao item 1.10 (determinação “ao Ministério da Transparência e Controladoria-Geral da União que, no exame das próximas contas anuais da Universidade Federal de Santa Catarina, informe sobre as providências adotadas em cumprimento à determinação constante no item 9.4 do Acórdão 2589/2012-TCU-Plenário, assim como sobre as falhas apontadas no Relatório de Auditoria de Gestão 201601508) , que esse comando deve ser mantido, para envio das informações junto às próximas contas anuais da UFSC;
os ministros do Tribunal de Contas da União, reunidos em sessão de Plenário, ACORDAM, por unanimidade, de acordo com os pareceres emitidos nos autos (peças 6-8) , e com fundamento no disposto no art. 43, inciso I, da Lei 8.443/1992, c/c o art. 250, inciso II, do Regimento Interno, em:
considerar cumprida a determinação contida no subitem 1.8.2 do Acórdão 7739/2018-TCU-Segunda Câmara;
 considerar implementada a recomendação do subitem 1.9 do Acórdão 7739/2018-TCU-Segunda Câmara;
 considerar prejudicado o exame da matéria constante na determinação do subitem 1.8.5 do Acórdão 7739/2018-TCU-Segunda Câmara; 
 determinar à Universidade Federal de Santa Catarina que informe, no próximo relatório de gestão ou processo de prestação de contas anual da instituição, sobre o cumprimento integral das determinações a que se referem os subitens 1.8.1, 1.8.3, 1.8.4, 1.8.6, 1.8.7, 1.8.8 e 1.8.9 do Acórdão 7739/2018-TCU-Segunda Câmara;
 determinar à Controladoria-Geral da União que se manifeste, no relatório de auditoria de gestão do próximo processo de prestação de contas da UFSC, a respeito do cumprimento das medidas constantes da alínea anterior, bem como sobre o cumprimento do subitem 9.4 do Acórdão 2589/2012-TCU-Plenário;
 dar ciência à Universidade Federal de Santa Catarina de que o descumprimento de determinação do TCU pode suscitar a aplicação da multa prevista no inciso IV do art. 58 da Lei 8.443/1992; e
 apensar os presentes autos ao TC Processo 028.859/2016-2, com fundamento no art. 5º, inciso II, da Portaria-Segecex 27/2009.
1. Processo TC-Processo 043.432/2018-2 (MONITORAMENTO) 
1.1. Classe de Assunto: VII.	
1.2. Unidade: Universidade Federal de Santa Catarina.
1.3. Relatora: ministra Ana Arraes.
1.4. Representante do Ministério Público: não atuou.
1.5. Unidade Técnica: Secretaria de Controle Externo da Educação, da Cultura e do Desporto (SecexEduc) .
1.6. Representação legal: não há.
1.7. Determinações/Recomendações/Orientações: não há.

Universidade Federal de Santa Catarina.

ANA ARRAES

não há.

Não atuou.

MONITORAMENTO (MON)

Secretaria de Controle Externo da Educação, da Cultura e do Desporto (SecexEduc).